【裁判字號】    97,交抗,180
【裁判日期】    970215
【裁判案由】    違反道路交通管理處罰條例
【裁判全文】
台灣高等法院交通事件裁定             97年度交抗字第180號
抗  告  人
即受處分人  甲○○
上列抗告人因違反道路交通管理處罰條例案件，不服台灣士林地
方法院中華民國96年12月31日裁定（96年度交聲字第1443號，原
處分案號：台北市交通事件裁決所96年7月5日北市裁四字第裁22
-ADK401598號），提起抗告，本院裁定如下：
    主  文
抗告駁回。
    理  由
一、原處分意旨略以：抗告人即受處分人甲○○於民國96年3月
    25日下午2時18分許，騎乘車號CNE-852號重型機車，行經台
    北市○○○路與承德路口（下稱系爭路口）時，未依系爭路
    口所設置之「機車兩段式左轉」標誌指示，逕行左轉承德路
    6段，遭台北市政府警察局北投分局警員攔停舉發，爰依違
    反道路交通管理事件統一裁罰基準及處理細則第43、44、67
    條，道路交通管理處罰條例第48條第1項第2款之規定，裁處
    其罰鍰新台幣（下同）1,800元，並依道路交通管理處罰條
    例第63條第1項記違規點數1點等情。
二、原裁定意旨略以：抗告人就系爭路口設有「機車兩段式左轉
    」標誌，及其未依標誌指示左轉等情，均自承不諱，並有現
    場照片2幀附卷可參。抗告人雖以系爭路口設有直行綠燈及
    左轉綠燈之燈光號誌，該「機車兩段式左轉」標誌應係燈光
    號誌為直行綠燈時，方須遵守，倘左轉綠燈亮起時，機車應
    可逕行左轉，毋庸為兩段式左轉，其在左轉綠燈亮起時左轉
    並無違規云云聲明異議。然查系爭路口設置之燈光號誌有紅
    燈、黃燈、直行綠燈、左轉綠燈，燈光號誌旁併懸掛有「機
    車兩段式左轉」標誌。是於直行綠燈亮時，所有車輛均不得
    左轉，是該「機車兩段式左轉」之標誌，於直行綠燈亮時，
    自無特別之意義；再於左轉綠燈亮時，原意指所有車輛均得
    左轉，惟因該處併設有「機車兩段式左轉」之標誌，是機車
    依該標誌即不得直接左轉，仍須為兩段式左轉，從而該「機
    車兩段式左轉」之標誌於燈光號誌為左轉綠燈亮時，方有意
    義，亦即該處設置之「機車兩段式左轉」標誌應優於燈光號
    誌適用。因認原處分並無違誤，抗告人之異議為無理由，應
    予駁回等語。
三、抗告意旨略以：「機車兩段式左轉」之標誌，是適用於直行
    綠燈亮時，才能完成兩段式左轉；左轉綠燈亮起時，所有車
    輛皆可左轉。且若謂左轉綠燈亮時，機車仍不得左轉行駛，
    則應掛上「禁止機車左轉」之標誌，以避免駕駛人因誤會而
    違規，爰請撤銷原處分及原裁定云云。
四、經查：
  (一)按汽車（包括機器腳踏車）駕駛人，轉彎時，不依標誌、標
    線、號誌指示者，處600元以上1,800元以下罰鍰，並記違規
    點數1點，道路交通管理處罰條例第48條第1項第2款、第63
    條第1項第1款分別定有明文。
  (二)次按機慢車兩段左轉標誌，用以告示左轉機器腳踏車或慢車
    駕駛人應遵照號誌指示，在號誌顯示允許直行時先行駛至右
    前方路口之左轉待轉區等待左轉，俟該方向號誌顯示允許直
    行後，再行續駛，以兩段方式完成左轉，道路交通標誌標線
    號誌設置規則第65條定有明文。再按道路交通安全規則第99
    條第2項規定：「機器腳踏車行駛至交岔路口，其轉彎，應
    依標誌或標線之規定行駛；無標誌或標線者，應依第102條
    及下列規定行駛：一內側車道設有禁行機車標誌或標線者，
    應依兩段方式進行左轉，不得由內側或其他車道左轉。二在
    三快車道以上單行道道路，行駛於右側車道或慢車道者，應
    以兩段方式進行左轉彎；行駛於左側車道或慢車道者，應以
    兩段方式進行右轉彎。」是以，機器腳踏車行駛至設有標誌
    或標線之交岔路口，其轉彎，首應適用道路交通安全規則第
    99條第2項本文之規定，依該標誌或標線之指示行駛；必須
    該交岔路口無標誌或標線者，始有同規則第102條所定依燈
    光號誌及交通指揮人員之指揮等，及同規則第99條第2項第1
    、2款等相關規範之適用。
  (三)查系爭路口除設有燈光號誌外，併設有「機車兩段式左轉」
    標誌，有現場照片2幀附卷可參（見原審卷第30頁），騎乘
    機車行經系爭路口左轉時，揆諸上開說明，自應依該標誌指
    示行駛。而抗告人於上揭時地，騎乘機車未依該「機車兩段
    式左轉」標誌指示，逕依燈光號誌左轉等情，復據抗告人自
    承屬實，其有轉彎不依標誌指示之違規情形，事證已明。抗
    告意旨所指各節，或係就原裁定已詳述之事項，重執前詞再
    為爭辯，或擅就相關法規為有利自己之解釋，均非可採。從
    而，原裁定以原處分並無違誤而予維持，駁回抗告人之聲明
    異議，經核並無不合。抗告人徒憑己見，率指原裁定不當，
    為無理由，應予駁回。
據上論斷，應依道路交通案件處理辦法第26條，刑事訴訟法第41
2條，裁定如主文。
中    華    民    國    97    年    2    月    15     日
                  刑事第二十庭  審判長法  官  楊貴雄
                                      法  官  鄧振球
                                      法  官  林立華
以上正本證明與原本無異。
不得再抗告。
                                      書記官  廖月女
中    華    民    國    97    年    2     月    15    日


司法院資訊處製作；財團法人民間司法改革基金會備份。
